臺灣臺中地方法院民事判決　九十三年度婚字第七一二號
　　原　　　告　甲○○
　　被　　　告　乙○○
右當事人間請求離等事件，本院於民國九十三年七月十五日言詞辯論終結，判決如左
：
    主    文
准原告與被告離婚。
訴訟費用由被告負擔。
    事實及理由
一、原告主張：本件雙方係於民國八十九年七月三日結婚，並育有子女三名。惟被告
    經常深夜未歸，經原告多方勸導，被告皆不予理會，嗣後被告更居住在外，於八
    十五年起，兩造即已分居，迄今已逾八年，期間被告未曾負擔家庭費用，對兩造
    所生之三名子女之生活及學雜費，亦不願支付，甚至對原告及其子女之生活不聞
    不問，顯屬惡意遺棄在繼續狀態中，且長久如此，已使兩造情感破裂，難以維持
    婚姻，爰依民法第一千零五十二條第一項第五款及第二項之規定，訴請離婚，並
    聲明如主文所示。
二、被告則以：其並非不顧家庭經濟，仍有負擔子女之學費、註冊費，未與原告同住
    之原因，係原告將其趕出家門，並非無故離家等語。
三、原告主張兩造婚姻關係現仍存續中，並育有子女三名。惟被告經常深夜未歸，經
    原告多方勸導，被告皆不予理會，嗣後被告更居住在外，於八十五年起，兩造即
    已分居，迄今已逾八年，期間被告未曾負擔家庭費用，對兩造所生之三名子女之
    生活及學雜費，亦不願支付，甚至對原告及其子女之生活不聞不問等情，業據原
    告提出戶籍謄本正本乙件為證，被告固以上開情節置辯，惟證人即兩造之子女黃
    佩柔到庭證述：「我覺得兩造感情不好，沒有話講，互動不是非常良好，被告已
    離定八、九年了，從我就讀小學開始，被告就離家，被告並不是完全沒有回家，
    而是常常不在家，家庭日常生活、家計都是原告在照顧維持，我覺得家裡都是原
    告在負擔，被告對於婚姻不美滿要負比較大的責任。我贊成原告提出離婚訴訟」
    、「（你與被告互動情形如何？）沒有交往。被告不曾主動問過我生活狀況。」
    （詳見本院九十三年七月十五日辯論筆錄）等語。證人黃佩柔係兩造之女兒，目
    前就讀五專一年級，其自幼與兩造共同生活，對於家庭生活狀況之描述，自屬可
    信。足認原告主張：兩造分居期間已逾八年，期間被告鮮少支付家庭生活費用及
    子女學雜費用，更未關心子女之生活狀況等情，均為真實。
四、按民法第一千零五十二條第二項所稱「有前項以外之重大事由，難以維持婚姻者
    」，乃抽象的、概括的離婚事由，係民法親屬編於七十四年修正時，為因應實際
    需要，參酌各國立法例，導入破綻主義思想所增設。但其事由應由夫妻之一方負
    責者，僅他方得請求離婚，是其所採者為消極破綻主義精神，而非積極破綻主義
    。關於是否為難以維持婚姻之重大事由，其判斷標準為婚姻是否已生破綻而無回
    復之希望。而婚姻是否已生破綻而無回復之希望，則應依客觀的標準，即難以維
    持婚姻之事實，是否已達於倘處於同一境況，任何人均將喪失維持婚姻意欲之程
    度而定。至於同條但書所規定「難以維持婚姻之重大事由應由夫妻之一方負責者
    ，僅他方得請求離婚」，乃因如肯定有責配偶之離婚請求，無異承認恣意離婚，
    破壞婚姻秩序，且有背於道義，尤其違反自己清白（clean hands）之法理，有
    欠公允，同時亦與國民之法感情及倫理觀念不合，因而採消極破綻主義。然若夫
    妻雙方均為有責時，則應衡量比較雙方之有責程度，而許責任較輕之一方向應負
    主要責任之他方請求離婚，以符合公平（最高法院九十一年臺上字第二０二三號
    判決意旨參照）。本院審酌上情認為：婚姻係以夫妻共同生活為目的，夫妻雙方
    應以誠摯互信為基礎，相互扶持，共同建立和諧美滿之家庭，倘雙方因理念上之
    重大差異，事實上已經分居各自獨立生活多年，雙方彷如個自獨立生活之個體，
    彼此誠摰互信之感情基礎，已經不復存在，依一般人之生活經驗，顯然難期修復
    ，雙方共同生活的婚姻目的已經不能達成。而又依其事由之發生及八年分居期間
    被告鮮少支付家庭生活費用、子女學雜費用以觀，被告所承擔之過失應屬較多之
    一方，是原告背負沈重經濟壓力，長期忍受精神痛苦，任何人處於同一情況下，
    均不願繼續維持婚姻生活。是以，兩造之婚姻於客觀上明顯已生破綻，且無回復
    之希望，其情形已構成難以維持婚姻之重大事由，且此項重大事由，尚非可歸責
    原告。從而，原告依民法第一千零五十二條第二項之規定，訴請判決兩造離婚，
    洵屬有據，應予准許。
五、次按離婚之訴為形成之訴，訴訟標的依通說為形成權即離婚事由之存否，於同一
    當事人主張多項離婚原因時，如法院認其中一項為有理由，對於當事人之其他主
    張即無須審酌。本件原主張離婚之原因雖有民法第一千零五十二條第一項第五款
    惡意遺棄他方及第二項其他重大事由。惟其請求本院擇一為原告勝訴判決，則本
    院既已依民法第一千零五十二條第二項之規定准予兩造離婚，則對於原告之其他
    主張，自無審究之必要，附此敘明。
六、訴訟費用負擔之依據：民事訴訟法第七十八條。
中　　　華　　　民　　　國　　九十三　　年　　　七　　　月　　 二十九　 日
                                        臺灣臺中地方法院家事法庭
~B法　　　官　林三元
正本係照原本作成。
如對本判決上訴，須於判決送達後二十日之不變期間內，向本院提出上訴狀。
中　　　華　　　民　　　國　　九十三　　年　　　七　　　月　　三十　　　日
~B法院書記官　廖梅芬
